行　政　法　院　判　決　　　　　　　　　　　　　八十八年度判字第三三五六號
　　原　　　告　華新行實業股份有限公司
　　代　表　人　甲○○
　　被　　　告　基隆市稅捐稽徵處
右當事人間因營業稅事件，原告不服財政部中華民國八十七年七月九日台財訴字第八
七二二八四四六一號再訴願決定，提起行政訴訟。本院判決如左︰
　　主  文
原告之訴駁回。
　　事  實
緣原告於民國八十年十月間取得虛設行號育台貨運股份有限公司（以下簡稱育台公司
）開立之字軌號碼：ＭＧ0000000號統一發票乙紙，銷售額新台幣（下同）五
○○、○○○元，作為進貨憑證，申報扣抵銷項稅額，致逃漏營業稅二五、○○○元
，案經法務部調查局彰化縣調查站、彰化縣稅捐稽徵處共同查獲，被告乃核定補徵營
業稅二五、○○○元，並按所漏稅額處十五倍罰鍰計三七五、○○○元，原告不服，
主張因承包工程之工地位於高雄縣，由現場人員於工地就近叫車載運工程材料，其中
一部分係委由育台公司之貨車搬運，並取得該公司開立之系爭統一發票及簽收之付款
證明單，確有支出該筆款項及進貨事實，業據以申報當期營業稅，並無虛報進貨稅額
情事云云，申請復查，未獲變更，向臺灣省政府提起訴願，經該府八十五年二月二十
九日八五府訴二字第一四五九一一號訴願決定，略以原告訴稱因業務所需有系爭進貨
事實，且確已支付進貨金額及進項稅額予育台公司，有付款證明單、台灣銀行存摺及
帳簿明細附可資佐證，被告未予查明，即有率斷。又被告據以認定育台公司為虛設
行號之起訴書所載，略以：該公司自八十一年某月間起．．．。則本件原告究有否進
貨事實及其向育台公司取得發票是否無實際營業行為等事實，被告未予查明，遽以推
定，證據尚屬欠缺，爰將原處分撤銷，著由被告查明另為處分。嗣經被告重行查核復
查決定將原處分撤銷，重新核定應補徵營業稅二五、○○○元，並改按所漏稅額處七
倍罰鍰計一七五、○○○元。原告對科處罰鍰部分仍不服，提起訴願、再訴願，遞遭
決定駁回，遂提起行政訴訟，茲摘兩造訴辯意旨如次：
原告起訴意旨略謂︰一、原告公司於八十年十月因承包中國石油股份有限公司之高南
配氣總管（關廟－阿蓮段）工程，因有載運工程材料至工地現場之必要，由現場人員
於工地就近叫車載運鋼管，砂石等材料，其中一部分被自稱為育臺貨運股份有限公司
之貨車搬運，原告公司並於搬運作業完畢後派人交付於前一天向銀行領出之現金五十
二萬五千元予對方，取得該公司開立之ＧＭ00000000號之當日發票（八十年
十月三十一日）及其簽收之付款證明單各乙份，由此可證原告公司確因業務所需有此
進貨事實，且確已支付進貨金額及進項稅額予實際銷貨人，此有自稱為育臺貨運股份
有限公司代理人所簽收之付款證明單可稽。二、按育臺貨運股份有限公司至民國八十
二年五月間，均尚在該址營業，復查決定書所指：該公司遲至八十三年才經起訴，則
原告公司於交易當時，豈有知其稱育臺貨運股份有限公司為虛設行號之理﹖且該公司
於八十年九月至八十二年四月間，均有報繳營業稅，此等事實稅捐稽徵機關皆有資料
可查。然稅捐稽徵機關於八十年九月至八十二年五月間均售予育臺貨運股份有限公司
統一發票，卻不知其虛設行號，更何況原告公司只是中小企業，又有其進貨事實，而
稅捐稽徵機關為管理單位竟將其責任全歸於實際交易人，實有欠公允。三、依財政部
八十四年三月二十四日台財稅第八四一六一四○三八號函所釋說明二：「按營業人有
進貨事實而取得虛設行號開立之發票申報扣抵銷項稅額者，如該營業人能證明確有支
付進項稅額予實際銷貨之營業人，並經稽徵機關查明該稅額已依法報繳者，除應依稅
捐稽徵法第四十四條規定處以行為罰外，尚應依營業稅法第十九條第一項第一款規定
，就其取得不得扣抵憑證扣抵銷項稅額部分，追補稅款，不再處漏稅罰。另依行政法
院八十三年度判字第二四四六號判決指出「營業人取得非實際交易對象所開立之統一
發票作為進項憑證申報扣抵銷項稅額者，縱開立統一發票者為虛設之公司行號而實際
上無營業之事實，茍其已依法申報繳納所開立統一發票應納之營業稅，則營業人之所
為，尚無因而逃漏營業稅之情形，自無逕對之補徵稅款並依營業稅法第五十一條第五
款處罰之餘地。」，二者均指出營業人有進貨事實，且已交付進項稅額予實際銷貨人
，且對方亦已依法按期申報繳納，則無處漏稅罰之理。四、被告以育臺公司並未從事
商業活動而開立不實之統一發票出售他人供逃漏稅捐之虛設行號事實業經確定云云，
不顧原告公司確有進貨事實，且已支付稅額，逕行依營業稅法第五十一條第五款規定
作出補稅及漏稅罰之決定，有欠公平合理。為此請求將原決定及原處分均予撤銷等語
。
被告答辯意旨略謂︰(一)按「納稅義務人，有左列情形之一者，除追繳稅款外，按所漏
稅額處一倍至十倍罰鍰，並得停止其營業．．．五、虛報進項稅額者。」「納稅義務
人違反本法或稅法之規定，適用裁處時之法律。但裁處前之法律有利於納稅義務人者
，適用最有利於納稅義務人之法律。」分別為八十四年八月二日修正公布，九月一日
施行之營業稅法第五十一條第一項第五款及八十五年七月三十日修正公布之稅捐稽徵
法第四十八條之三所明定。次按「二、為符合司法院大法官會議釋字第三三七號解釋
意旨，對於營業人取得非實際交易對象所開立之統一發票作為進項憑證申報扣抵銷項
稅額之案件，應情節，分別依左列原則處理：(一)取得虛設行號發票申報扣抵之案件
：．．．2.有進貨事實者：(1)進貨部分，因未取得實際銷貨人出具之憑證，應依稅捐
稽徵法第四十四條規定處以行為罰。(2)因虛設行號係專以出售統一發票牟取不法利益
為業，並無銷貨事實，故取得虛設行號發票之營業人，自亦無向該虛設行號進貨並支
付進項稅額之事實，除該營業人能證明確有支付進項稅額予實際銷貨之營業人，並經
稽徵機關查明該稅額已依法報繳者，應依營業稅法第十九條第一項第一款明定，就其
取得不得扣抵憑證扣抵銷項稅額部分，追補稅款；不再處漏稅罰外，其虛報進項稅額
，已構成逃漏稅。」亦為財政部八十三年七月九日台財稅第八三一六○一三七一號函
所釋示。並經財政部八十四年三月二十四日台財稅第八四一六一四○三八號函補充核
釋為「如該營業人能證明確有支付進項稅額予實際銷貨人，且經查明開立發票之虛設
行號已依規定按期申報進、銷資料，並按其申報之應納稅額繳納者。可依上開部函說
明二、(一)2.規定辦理」。(二)查原告於八十年十月間取得虛設行號育臺公司開立之ＭＧ
00000000號統一發票乙紙，銷售額五○○、○○○元，作為進項憑證扣抵銷
項稅額，致逃漏營業稅二五、○○○元，案經法務部調查局彰化縣調查站、彰化縣稅
捐稽徵處共同查獲，經補徵營業稅二五、○○○元，並就所漏稅額以無進貨事實科處
十五倍罰鍰三七五、○○○元。原告不服，申請復查，未獲變更，提起訴願，經臺灣
省政府八十五年二月二十九日訴願決定以「訴願人主張其因業務所需有此進貨事實，
且確已支付進貨金額及進項稅額予育臺公司，並提示付款證明單、台灣銀行存摺及帳
簿明細等資料供核，則本案究有無進貨事實及其向育臺公司取得發票是否無實際營業
行為等事實，原處分機關未予查明，遽予推定，證據尚屬欠缺而將原處分撤銷，由原
處分機關另為處分。」經被告遵照訴願決定意旨，重行查核結果，本案原告承包中國
石油股份有限公司「高南配氣總管（關廟－阿蓮段）工程」，並有工程合約及中油公
司支付之工程款可資證明，因業務所需確有此進貨之必要。至育臺公司所開立之系爭
發票，雖均已申報並繳納，惟原告既無法證明確有支付進項稅額予實際銷貨人，自無
上揭八十四年財政部函釋之適用；則原告有進貨事實而取得非實際交易對象所開立之
統一發票作為進項憑證申報扣抵銷項稅額，其虛報進項稅額之違章事實甚明，應依行
為時營業稅法第五十一條第五款規定處以漏稅罰。其未取得實際銷貨人出具之憑證，
應依稅捐稽徵法第四十四條處以行為罰。此有合約書、談話筆錄、彰豐專案小組檢討
會議紀錄等影本附案足稽，違章事實洵堪認定。但因本案有稅捐稽徵法第四十八條之
三及財政部八十五年四月二十六日台財稅第八五一九○三三一三號函說明二(二)漏稅罰
及行為罰應擇一從重處罰規定之適用，故而應依上揭營業稅法第五十一條第五款論罰
。又原告既未能於復查決定前補繳稅款或以書面承認違章事實，並聲明願意繳清稅款
及罰鍰，參酌修正之「稅務違章裁罰金額倍數參考表」應按所漏稅額處七倍罰鍰一七
五、○○○元，揆諸上揭規定及函釋，並無不合。(三)至原告訴稱其於搬運作業完畢後
派人交付於前一天向銀行領出之現金五十二萬五千元予對方，取得該公司開立之ＧＭ
00000000號之當日發票（八十年十月三十一日）及其簽收之付款證明單各乙
份，原告確已支付進貨金額及進項稅額予實際銷貨人，且該公司於八十年九月至八十
二年四月間，均有報繳營業稅，被告核定補徵營業稅及科處漏稅罰，有欠公平合理云
云。查育臺公司自八十年一月起，連續多次販賣統一發票，並按發票金額抽取百分之
八至十不等之佣金，其實際負責人邱志成經彰化地方法院以明知不實之事實填製會計
憑證，判處有期徒到在案，原告執詞主張係向育臺公司進貨，自難採憑。又我國現行
加值型營業稅係就各個銷售階段之加值額分別予以課稅之多階段銷售稅，各銷售階段
之營業人皆為營業稅之納稅義務人。營業人雖有進貨事實，惟未依規定取得實際交易
對象開立之進項憑證，而取得非交易對象虛設行號開立之進項憑證申報扣抵銷項稅額
時，該項已申報扣抵之營業稅額顯未依法繳納，仍應依營業稅法第十九條第一項第一
款規定，就其取得不得扣抵憑證扣抵銷項稅額部分，追補稅款。況虛設之公司行號為
牟取不法利益，而無銷售貨物或勞務之事實虛開統一發票，亦係以虛偽不實之進項憑
證申報扣抵上開統一發票之銷項稅額，以虛抵虛，故虛設之公司行號縱有報繳營業稅
，自難謂無逃漏。至訴稱大院八十三年度判字第二四四六號判決並非判例，無拘束本
件之效力。故本處依上揭規定及函釋補稅及裁處罰鍰並無違誤。訴稱各節，自不足採
。綜上所述，原處分依法核處，並無不合，本件行政訴訟之提起並無理由，謹請駁回
原告之訴等語。
　　理  由
按「納稅義務人，有左列情形之一者，除追繳稅款外，按所漏稅額處一倍至十倍罰鍰
，並得停止其營業．．．五、虛報進項稅額者。」「納稅義務人違反本法或稅法之規
定，適用裁處時之法律。但裁處前之法律有利於納稅義務人者，適用最有利於納稅義
務人之法律。」分別為八十四年八月二日修正公布，九月一日施行之營業稅法第五十
一條第一項第五款及八十五年七月三十日修正公布之稅捐稽徵法第四十八條之三所明
定。次按「二、為符合司法院大法官會議釋字第三三七號解釋意旨，對於營業人取得
非實際交易對象所開立之統一發票作為進項憑證申報扣抵銷項稅額之案件，應情節
，分別依左列原則處理：(一)取得虛設行號發票申報扣抵之案件：．．．2.有進貨事實
者：(1)進貨部分，因未取得實際銷貨人出具之憑證，應依稅捐稽徵法第四十四條規定
處以行為罰。(2)因虛設行號係專以出售統一發票牟取不法利益為業，並無銷貨事實，
故取得虛設行號發票之營業人，自亦無向該虛設行號進貨並支付進項稅額之事實，除
該營業人能證明確有支付進項稅額予實際銷貨之營業人，並經稽徵機關查明該稅額已
依法報繳者，應依營業稅法第十九條第一項第一款明定，就其取得不得扣抵憑證扣抵
銷項稅額部分，追補稅款；不再處漏稅罰外，其虛報進項稅額，已構成逃漏稅。」亦
為財政部八十三年七月九日台財稅第八三一六○一三七一號函所釋示。並經財政部八
十四年三月二十四日台財稅第八四一六一四○三八號函補充核釋為「如該營業人能證
明確有支付進項稅額予實際銷貨人，且經查明開立發票之虛設行號已依規定按期申報
進、銷資料，並按其申報之應納稅額繳納者。可依上開部函說明二、(一)2.規定辦理」
。查原告於八十年十月間取得虛設行號育臺公司開立之ＭＧ00000000號統一
發票乙紙，銷售額五○○、○○○元，作為進項憑證扣抵銷項稅額，致逃漏營業稅二
五、○○○元，案經法務部調查局彰化縣調查站、彰化縣稅捐稽徵處共同查獲，經補
徵營業稅二五、○○○元，並就所漏稅額以無進貨事實科處十五倍罰鍰三七五、○○
○元。原告不服，申請復查，未獲變更，提起訴願，經臺灣省政府八十五年二月二十
九日訴願決定以「訴願人主張其因業務所需有此進貨事實，且確已支付進貨金額及進
項稅額予育臺公司，並提示付款證明單、台灣銀行存摺及帳簿明細等資料供核，則本
案究有無進貨事實及其向育臺公司取得發票是否無實際營業行為等事實，原處分機關
未予查明，遽予推定，證據尚屬欠缺而將原處分撤銷，由原處分機關另為處分。」經
被告遵照訴願決定意旨，重行查核結果，本案原告承包中國石油股份有限公司「高南
配氣總管（關廟－阿蓮段）工程」，並有工程合約及中油公司支付之工程款可資證明
，因業務所需確有此進貨之必要。至育臺公司所開立之系爭發票，雖均已申報並繳納
，惟原告既無法證明確有支付進項稅額予實際銷貨人，自無上揭八十四年財政部函釋
之適用；則原告有進貨事實而取得非實際交易對象所開立之統一發票作為進項憑證申
報扣抵銷項稅額，其虛報進項稅額之違章事實甚明，應依行為時營業稅法第五十一條
第五款規定處以漏稅罰。其未取得實際銷貨人出具之憑證，應依稅捐稽徵法第四十四
條處以行為罰。此有合約書、談話筆錄、彰豐專案小組檢討會議紀錄等影本附案足稽
，違章事實洵堪認定。但因本案有稅捐稽徵法第四十八條之三及財政部八十五年四月
二十六日台財稅第八五一九○三三一三號函說明二(二)漏稅罰及行為罰應擇一從重處罰
規定之適用，故而應依上揭營業稅法第五十一條第五款論罰。又原告既未能於復查決
定前補繳稅款或以書面承認違章事實，並聲明願意繳清稅款及罰鍰，被告乃按所漏稅
額處七倍罰鍰一七五、○○○元，揆諸上揭規定及函釋，並無不合。至原告訴稱其於
搬運作業完畢後派人交付於前一天向銀行領出之現金五十二萬五千元予對方，取得該
公司開立之ＧＭ00000000號之當日發票（八十年十月三十一日）及其簽收之
付款證明單各乙份，原告確已支付進貨金額及進項稅額予實際銷貨人，且該公司於八
十年九月至八十二年四月間，均有報繳營業稅，被告核定補徵營業稅及科處漏稅罰，
有欠公平合理云云。查育臺公司自八十年一月起，連續多次販賣統一發票，並按發票
金額抽取百分之八至十不等之佣金，其實際負責人邱志成經彰化地方法院以明知不實
之事實填製會計憑證，判處有期徒到在案，有該院八十三年度訴字第一一五六號刑事
判決書附於原處分卷可稽。況依原告之台灣銀行基隆分行存摺資料顯示，原告係於八
十年十月三十日以「轉帳」方式支付五○○、○○○元，其金額與證明單上所載材料
搬運費（工地交現）金額五二五、○○○元不合，亦與原告所稱，於搬運作業完畢後
派人交付於前一天向銀行領出之「現金」五二五、○○○元予對方之說詞，互為矛盾
。則上述付款證明單及銀行存摺等資料，尚不足以證明原告確有支付進項稅額予「實
際銷貨」之營業人，依前揭財政部函釋意旨，自仍應予論罰。原告執詞主張係向育臺
公司進貨，自難採憑。又我國現行加值型營業稅，係就各個銷售階段之加值額分別予
以課稅之多階段銷售稅，各銷售階段之營業人皆為營業稅之納稅義務人。營業人雖有
進貨事實，惟未依規定取得實際交易對象開立之進項憑證，而取得非交易對象虛設行
號開立之進項憑證申報扣抵銷項稅額時，該項已申報扣抵之營業稅額顯未依法繳納，
仍應依營業稅法第十九條第一項第一款規定，就其取得不得扣抵憑證扣抵銷項稅額部
分，追補稅款。況虛設之公司行號為牟取不法利益，而無銷售貨物或勞務之事實虛開
統一發票，亦係以虛偽不實之進項憑證申報扣抵上開統一發票之銷項稅額，以虛抵虛
，故虛設之公司行號縱有報繳營業稅，自難謂無逃漏。至所舉本院八十三年度判字第
二四四六號判決並非判例，僅於該個案有拘束力，並無拘束本件之效力。故被告依上
揭規定及函釋補稅及裁處罰鍰並無違誤。一再訴願決定遞予維持，亦無不合。原告起
訴意旨，難謂為有理由，應予駁回。
據上論結，本件原告之訴為無理由，爰依行政訴訟法第二十六條後段，判決如主文。
中    華    民    國     八十八      年      八      月     二十七      日
                    行 政 法 院 第 六 庭
                                審 判 長 評  事      鍾  曜  唐
                                         評  事      徐  樹  海
                                         評  事      高  啟  燦
                                         評  事      林  家  惠
                                         評  事      劉  鑫  楨
右  正  本  證  明  與  原  本  無  異
                                         法院書記官  賀  瑞  鸞
中    華    民    國     八十八      年      八      月      三十       日
